臺灣臺南地方法院交通事件裁定　　　　 94年度交聲字第296號
移送機關　交通部公路總局嘉義區監理所麻豆監理站
受處分人
即異議人　尚發興業股份有限公司
代 表 人　陳明智
代 理 人　乙○○
上列受處分人因違反道路交通管理處罰條例案件，對於交通部公
路總局嘉義區監理所麻豆監理站94年5月17日所為之裁決處分（
處分案號：麻監裁罰字第裁75-Z00000000號）聲明異議，本院裁
定如下：
    主  文
原處分撤銷。
尚發興業股份有限公司不罰。
    理  由
一、原處分意旨略以：受處分人即異議人尚發興業股份有限公司
    所有之原車牌號碼UF-266號自用大貨車之牌照，於民國92年
    8月22日，業因該車逾期未依規定接受檢驗而遭到註銷，然
    於93年3月12日中午12點58分左右，該車在牌照遭註銷後，
    竟仍由甲○○駕駛而在行經國道1號高速公路南向358公里處
    時，為執勤之內政部警政署國道公路警察局第五警察隊警員
    查獲該車有使用註銷之牌照而行駛於道路上之違規事實，乃
    當場予以開單舉發。後來原處分機關即交通部公路總局嘉義
    區監理所麻豆監理站經查證結果，仍認異議人為該大貨車之
    汽車所有人，且上開違規事實亦甚明確，乃依照道路交通管
    理處罰條例第12條第1項第4款及第2項等規定，裁處異議人
    罰鍰新臺幣1萬零8百元，並牌照扣繳等語。
二、聲明異議意旨則略以：受處分人即異議人尚發興業股份有限
    公司先前所有之原車牌號碼UF-266號自用大貨車，早已於88
    年11月28日出售並交付予甲○○，且該車牌照於92年8月22
    日業經逾檢註銷，因此異議人於本件違規當時即已非該大貨
    車之真正所有人。而甲○○於93年3月12日中午12點58分左
    右，駕駛該牌照遭註銷之大貨車，並在行經國道1號高速公
    路南向358公里處時，經警查獲該車有使用註銷牌照而行駛
    於道路上之違規事實縱然屬實，則原處分機關亦不應處罰異
    議人。從而，異議人與本件違規行為既無任何關係，則原處
    分機關應不能僅以該車於牌照逾檢註銷前仍登記為異議人所
    有，即對於異議人加以處罰，故異議人不服原裁處，乃提出
    本件異議等語。
三、經查：
    （一）原處分意旨認為受處分人即異議人尚發興業股份有限
          公司所有之原車牌號碼UF-266號自用大貨車之牌照，
          於92年8月22日，業經逾檢註銷在案，然於93年3月12
          日中午12點58分左右，竟仍由甲○○駕駛並在行經國
          道1號高速公路南向358公里處時，有違反道路交通管
          理處罰條例第12條第1項第4款規定之情事，無非係以
          異議人於該大貨車牌照逾檢註銷前，係車籍資料上所
          登記之車主等情，並參酌卷附之內政部警政署國道公
          路警察局公警局交字第Z00000000號舉發違反道路交
          通管理事件通知單影本、汽車車籍查詢列印表等資料
          為其主要論據。
    （二）然而，證人即本件違規時間駕駛前述大貨車之實際駕
          駛人甲○○，則於本院調查時到庭具結證稱：「（法
          官問：UF-266號自用大貨車多久前買的？）我約是在
          八十八年左右買的，買賣契約書確實是我簽名的，我
          買了約六、七萬元，我開回去後就壞掉了……我就將
          車子拿去修理，但想要過戶，因為我沒有公司行號，
          所以不能登記自用大貨車，無法過戶到我的名下……
          後來要驗車，資料都在異議人那裡，我無法驗車，所
          以牌照才會被註銷，後來我開這輛車在路上違規，被
          警察將車牌拔掉繳回監理站，所以這輛車沒有車牌，
          因為不能開了，我就將車子賣給廢鐵商……」等語（
          參見本院94年7月26日訊問筆錄），此外並有受處分
          人即異議人尚發興業股份有限公司與證人甲○○於88
          年11月28日，所簽立之汽車買賣合約書1紙附卷可參
          ，顯見異議人先前所有之上開大貨車，於本件案載違
          規時間當時之真正所有權人，應已係該實際駕駛人黃
          勝雄，而非異議人。
    （三）按汽車有使用註銷之牌照行駛者，處汽車所有人新臺
          幣3千6百元以上1萬零8百元以下罰鍰，道路交通管理
          處罰條例第12條第1項第4款雖定有明文，然此處所指
          之「汽車所有人」，並非專指先前車籍資料上所登記
          之車主，而係指該使用註銷牌照之車輛於違規當時之
          真正所有權人而言。又車籍資料僅係監理機關對於車
          輛管理之行政登記事項，車籍資料上之車主名稱登記
          ，雖可據以作為該車所有人之判斷依據，然該車籍資
          料原先所登記之車主，並非當然即為民法上之真正所
          有權人。何況車輛經牌照逾檢註銷後，該車原有之車
          籍資料即無從加以變動，原車輛所有人如欲將該註銷
          牌照車輛之所有權移轉他人，或因其他法律關係而喪
          失所有權時，亦無從藉由車籍資料之變更，而另為車
          輛新車主之登記，故車輛經逾檢註銷後，其所有權誰
          屬，已無從經由原先車籍資料加以確認，實際上則應
          依照民法上動產所有權歸屬之相關規定加以判斷，而
          非始終以牌照逾檢註銷前車籍資料上所登記之車主，
          為該車真正所有權人之認定依據。
    （四）基此，本件原車牌號碼UF-266號自用大貨車，於本件
          案載違規時間當時，依照民法之相關法律關係判斷，
          其真正之所有權人已非本件受處分人即異議人尚發興
          業股份有限公司，而係前述之證人即實際駕駛人黃勝
          雄。從而，該自用大貨車經人駕駛而有前述違規行為
          一情縱然屬實，則因異議人已非該車之所有人，故亦
          難認異議人有何原處分意旨所稱之違規行為。
四、綜上所述，受處分人即異議人尚發興業股份有限公司於本件
    案載違規時間當時，既非前述大貨車之真正所有權人，故其
    並無原處分意旨所稱之汽車有使用註銷牌照行駛之違規行為
    ，應無疑義，而原處分機關即交通部公路總局嘉義區監理所
    麻豆監理站未經查明，即貿然對於異議人予以裁罰，於法尚
    有未合。又異議人之異議內容，經核亦確有理由，故應由本
    院裁定將原處分撤銷，並另為異議人不罰之諭知，以資適法
    。至本件前述牌照經逾檢註銷後之大貨車，於案載違規時間
    當時之真正所有權人，既係上開證人即實際駕駛人甲○○，
    則該管監理機關即應予以查明後，對於真正汽車所有權人甲
    ○○另為適法之裁決，附此敘明。
五、據上論斷，應依道路交通案件處理辦法第20條前段，裁定如
    主文。
中　　華　　民　　國　　94　　年　　11　　月　　21  　日
                　交通法庭  法　官  陳志成
以上正本證明與原本無異。
如不服本裁定應於送達後5日內向本院提出抗告狀（應附繕本）
。
      　　　　　　　　　　　書記官　黃瓊蘭
中　　華　　民　　國　　94　　年　　12　　月　　22　　日
